【裁判字號】    98,易緝,189
【裁判日期】    990409
【裁判案由】    詐欺
【裁判全文】
臺灣臺北地方法院刑事判決             98年度易緝字第189號
公  訴  人  台灣台北地方法院檢察署檢察官
被      告  乙○○
上列被告因詐欺案件，經檢察官聲請簡易判決處刑（97年度偵緝
字第2261號），本院認不宜逕以簡易判決處刑，簽移改依通常程
序審理，本院判決如下：
    主  文
乙○○無罪。
    理  由
一、公訴意旨略以：被告乙○○明知提供金融帳戶存摺、印章、
    提款卡及提款卡密碼予真實姓名不詳之人使用，有可能供作
    被害人遭詐騙匯款之人頭帳戶，仍基於幫助詐欺之不確定故
    意，於民國94年間某日，在不詳地點，將其不知情姪子丙○○向中華商業銀行（下稱中華商銀）新店分行所申請000000
    00000000號帳戶之存摺、金融卡及提款卡密碼交予真實姓名
    不詳之人使用。嗣該真實姓名年籍不詳之人於96年12月13日
    ，以電話向甲○○謊稱其於網路購物之付款方式有誤，需至
    提款機前變更設定，致甲○○限於錯誤，於同日19時40分，
    在苗栗縣頭份鎮○○路郵局之提款機轉帳新台幣（下同）6,
    996 元（聲請簡易判決處刑書誤載為7,526 元）至丙○○前
    開銀行帳戶內，旋由姓名不詳之人悉數提領一空，因認被告
    涉犯刑法第339 條第1 項、第30條之幫助詐欺取財罪嫌等語
    。
二、按犯罪事實應依證據認定之，無證據不得認定犯罪事實；不
    能證明被告犯罪者或其行為不罰者，應諭知無罪之判決，刑
    事訴訟法第154 條第2 項、第301 條第1 項，分別定有明文
    。復按認定不利於被告之事實，須依積極證據，苟積極證據
    不足為不利於被告事實之認定時，即應為有利於被告之認定
    ，更不必有何有利之證據，最高法院30年上字第816 號著有
    判例，可資參照。
三、檢察官認被告涉有上開罪嫌，係以被害人甲○○之指訴、證
    人莊翔鈞、丙○○之證詞，及被害人匯款單據、被告上開帳
    戶開戶資料、存款明細為主要論據。訊據被告堅決否認有何
    幫助詐欺取財之犯行，辯稱：當時莊翔鈞經營之建宏投資顧
    問有限公司（下稱建宏公司）從事投資房市之生意，伊幫莊
    翔鈞裝修房屋，裝修完成後莊翔鈞再賣出，因莊翔鈞需要以
    人頭名義購屋，以享首次購屋優惠，要向伊借人頭，因伊信
    用不佳，故未借莊翔鈞，恰好當時伊姪子丙○○自大學畢業
    ，伊就介紹丙○○擔任莊翔鈞買屋之人頭，並申請上開帳戶
    供莊翔鈞匯款製造資力紀錄，嗣後莊翔鈞未將上開帳戶交還
    予丙○○，伊與丙○○均忘記此事等語。
四、經查：
（一）上開帳戶由詐騙集團成員使用，以及被害人甲○○遭詐騙
      集團詐騙，佯稱其在網路購物付款方式係自動扣款，要求
      甲○○至自動提款機操作更正，致甲○○陷於錯誤，甲○○於96年12月13日19時40分，匯款6,996 元至丙○○上開
      帳戶等情，業據證人甲○○於警詢時證述綦詳（96年12月
      13日警詢筆錄，97年度偵字第4355號卷第10-11 頁），復
      有上開帳戶交易明細、中華郵政公司自動櫃員機儲戶交易
      明細表（同上卷第19-20 頁）在卷可憑，上情可堪認定。
（二）關於丙○○為何會申請上開帳戶、用途為何、由何人使用
      等節，被告前後均供稱係將上開帳戶資料交給莊翔鈞使用
      （97年3 月20日偵查筆錄，97年度偵字第4355號卷第37頁
      ；97年10月23日偵查筆錄，97年度偵緝字第2261號卷第22
      頁；本院98年10月9 日準備程序筆錄，本院卷第21頁；本
      院98年12月2 日審判筆錄，本院卷第44頁）。就為何交上
      開帳戶予莊翔鈞使用，被告於本院審理時供稱：伊叫丙○○申請上開帳戶，係為了要當莊翔鈞買賣房屋的人頭，莊
      翔鈞公司會每個月匯款進去，這樣就可以證明丙○○有財
      力去買房子（本院98年10月9 日準備程序筆錄）、當時莊
      翔鈞獨資開這家公司，伊與莊翔鈞合作，莊翔鈞負責房屋
      買賣，伊負責房屋的裝修工程，當時莊翔鈞表示如果房屋
      都以他個人名義購買，稅會變得很重（本院98年12月2 日
      審判筆錄）、原本是要提供伊名義購買不動產，但伊信用
      不好（本院99年3 月24日審判筆錄）等語。而證人莊翔鈞
      於偵查中證述：丙○○沒有去伊公司上班，本來是要用他
      名字買不動產... 應該有請丙○○去開戶，要來買賣不動
      產... 伊都是跟乙○○接洽，伊本來要用乙○○名義購買
      房屋，但乙○○信用不好等語（97年5 月26日偵查筆錄，
      97年度偵字第4355號卷第86-87 頁），證人丙○○亦證稱
      ：4 年前我叔叔乙○○與莊翔鈞合夥開一家公司，那時候
      我叔叔要員工人頭，為了要讓我養好銀行方面的信用，就
      借用我擔任員工開戶的人頭等語（本院98年12月2 日審判
      筆錄，本院卷第41頁），並經本院調取莊翔鈞擔任負責人
      之建宏公司登記案卷核閱在案，堪認被告於本院審理時所
      述：因莊翔鈞要買賣房屋，需要人頭，故由丙○○提供上
      開帳戶供莊翔鈞匯款，培養信用等語為可採，顯見被告交
      付丙○○上開帳戶予莊翔鈞確係為了由丙○○擔任房屋買
      賣之人頭無訛。
（三）上開帳戶交予莊翔鈞後究竟有無取回，證人莊翔鈞證稱：
      乙○○應該只有交影本給伊，應該沒有拿正本，買賣不成
      就還給伊等語（97年5 月26日偵查筆錄，97年度偵字第43
      55號卷第86頁），與被告所述：並未取回上開帳戶資料一
      節互有出入，惟證人丙○○則證稱並未取回帳戶存摺等資
      料（本院98年12月2 日審判筆錄，本院卷第43頁），與被
      告所辯相符，而證人莊翔鈞於偵查中之證述語焉不詳，證
      述情節模稜兩可，經本院多次傳喚、拘提證人莊翔鈞到庭
      作證，證人莊翔鈞均未到庭，尚難僅以其於偵查中不明確
      之證詞率認上開帳戶係由被告取回後出售予詐欺集團成員
      。
（四）被告辯稱：伊得知丙○○收到銀行通知，稱丙○○帳戶遭
      詐騙集團使用，即主動與丙○○2 人至警局報案等語，核
      與證人丙○○於警詢中所述：「我因於96年12月25日接到
      中華商銀新店分行所寄的存證信函，其內容稱我的帳戶遭
      詐騙集團利用，列為警示帳戶，我要釐清所以於96年12月
      27日10時30分自行到碧潭派出所說明。」等語（96年12月
      27日警詢筆錄，97年度偵字第4355號卷第7 頁）、「我叔
      叔應該有陪我至警局。」等語（本院98年12月2 日審判筆
      錄，本院卷第43頁）相符，堪認被告確於發現上開帳戶有
      問題後，親與丙○○至警局瞭解案情，被告所辯尚非無據
      。再證人丙○○證稱：接獲銀行通知後，我有去找我叔叔
      問說什麼事情，為何會變成這樣，我叔叔說他要去找「莊
      哥」問問看，後來我叔叔說他跟「莊哥」沒有聯繫上，我
      就問說這是怎麼回事，我叔叔也說不上來，他說只有找「
      莊哥」才能夠解釋這件事情；「莊哥」即叔叔那位開公司
      的朋友等語（本院98年12月2 日審判筆錄，本院卷第42頁
      ），亦足佐證被告對於上開帳戶之下落並不知情，其所辯
      ：將上開帳戶交予莊翔鈞後並未拿回來等語，尚非虛妄。
（五）綜上，公訴人所提出之證據僅能證明被告陪同丙○○申請
      上開帳戶，申請帳戶原因係莊翔鈞稱需以人頭名義買賣房
      屋，莊翔鈞曾拿過丙○○上開帳戶資料等情，而被告與莊
      翔鈞係從事買賣房屋之生意上合作夥伴，其交付上開帳戶
      之目的在於以丙○○名義購買房屋，而卷內復無證據足認
      莊翔鈞係詐騙集團成員之一，自難以被告交付上開帳戶資
      料予莊翔鈞使用，即認被告對於幫助詐欺取財犯罪有所認
      識。再上開帳戶最後係在莊翔鈞處或是被告處，依卷存之
      證據無法認定，因此是否係被告將上開帳戶交予詐騙集團
      成員供詐欺所用，尚存有合理之懷疑，自不能遽認被告有
      交付帳戶資料之幫助詐欺犯行。
五、綜前所述，檢察官所舉之證據未能使本院形成確信之心證而
    認被告係將上開帳戶交予詐騙集團成員之人，尚無法證明被
    告有檢察官所指之幫助詐欺取財犯行，此外，本院復查無其
    他積極證據足以證明被告確有上開犯行，揆諸上開法條及判
    例意旨，本件不能證明被告犯罪，自應為被告無罪之諭知。
據上論斷，應依刑事訴訟法第452 條、第301 條第1 項，判決如
主文。
本案經檢察官高維駿到庭執行職務
中    華    民    國    99    年    4     月    9     日
                  刑事第七庭審判長法  官  林庚棟
                                  法  官  章曉文
                                  法  官  林欣苑
上正本證明與原本無異。
如不服本判決應於收受送達後10日內向本院提出上訴書狀，並應
敘述具體理由；其未敘述上訴理由者，應於上訴期間屆滿後20日
內向本院補提理由書（均須按他造當事人之人數附繕本）「切勿
逕送上級法院」。告訴人或被害人如對於本判決不服者，應具備
理由請求檢察官上訴，其上訴期間之計算係以檢察官收受判決正
本之日期為準。
                                  書記官  劉英芬
中    華    民    國    99    年    4     月    9     日

司法院資訊處製作；財團法人民間司法改革基金會備份。
